臺灣臺北地方法院民事判決　　　　　　　　　　　　　九十三年度婚字第三六三號
　　原　　　告　乙○○
　　訴訟代理人　曹依立律師
　　被　　　告　丙○○
　　訴訟代理人　甲○○
當事人間請求離婚等事件，本院於民國九十三年六月二十四日言詞辯論終結，判決如
下：
    主      文
准原告與被告離婚。
對於兩造所生未成年子女丁○○（男、民國○○○年○月○○○日生、
號：Ｚ000000000號）、戊○○（男、民國○○○年○月○○○日生、身分
證統一編號：Ｚ000000000號）權利義務之行使或負擔均由被告任之。但原
告在不影響丁○○、戊○○之就學及作息情形下，得隨時與丁○○、戊○○會面，並
得於每週週六上午十時起，前往丁○○、戊○○所在之處所，接丁○○、戊○○外出
，由原告照顧至翌日即週日下午六時以前送回被告所在之處所或丁○○、戊○○原住
處所。原告在丁○○、戊○○就學之學校放寒、暑假之期間，除仍得維持前述之會面
交往方式外，寒假並得增加七天之同住期間，暑假並得增加二十天之同住期間。
訴訟費用由被告負擔。
    事實及理由
一、本件原告起訴主張兩造於民國（下同）八十二年三月十四日結婚，育有子女丁○
    ○、戊○○，同住在臺北縣新店市○○路○○○號，原婚姻狀況尚可，詎被告於
    九十一年二月至大陸經商後，即性情大變，分別於九十二年二月十二日、同年四
    月七日在上址，及同年四月下旬原告赴大陸探視被告時，藉故對原告施暴毆打、
    辱罵，嗣兩造於九十二年七月十九日達成離婚協議，原告翌日即搬離上址，惟被
    告遲未協同辦理離婚登記，又原告於九十二年十月二十六日在大陸江蘇省昆山市
    玉山鎮民營科技工業園○○路○○○號查獲被告與大陸女子通姦，而兩造既已簽
    訂離婚協議書，並實際分居近一年之久，顯已難以維持婚姻關係，為此依民法第
    一千零五十二條第一項第二款、第三款、第二項規定請求判決兩造離婚，並酌定
    兩造所生未成年子女丁○○、戊○○權利義務之行使或負擔由被告任之，惟原告
    保有隨時探視丁○○、戊○○之權利等語。
二、被告則以伊願意離婚，惟兩造係互罵、互毆，並非伊毆打辱罵原告，又原告所指
    伊外遇乙節僅屬傳聞，至於子女探視權部分，伊同意原告得隨時探視子女，每週
    週六得攜同過夜一天，週日則須送回等語，資為抗辯。
三、查兩造間有婚姻關係，現仍存續中，育有子女丁○○、戊○○，同住在臺北縣新
    店市○○路○○○號，兩造已於九十二年七月十九日簽訂離婚協議書，原告已於翌
    日搬離上址，惟兩造迄未辦理離婚登記，被告於九十一年十月二十六日在大陸與
    人通姦等事實，有兩造所不爭之戶口名簿、
    卷可稽，被告並自認裸體男女親密照片中之男子確為被告無誤（見九十三年六月
    二十四日言詞辯論筆錄），應堪信為真實。
四、按夫妻之一方，有與人通姦者，他方得向法院請求離婚，民法第一千零五十二條
    第一項第二款定有明文。本件被告於兩造婚姻關係存續期間，與姓名不詳女子發
    生性行為，被告自係有與人通姦，且依原告所提經被告自認屬實之照片顯示被告
    與該女子係於九十二年十月二十六日發生性行為，距九十三年四月二十三日原告
    提起本件離婚等訴訟時止，尚未逾民法第一千零五十三條所定六個月除斥期間，
    是原告依上開規定訴請離婚，自屬於法有據。
五、次按夫妻離婚者，對於未成年子女權利義務之行使或負擔，依協議由一方或雙方
    共同任之。未經協議或協議不成者，法院得依夫妻之一方、主管機關、社會福利
    機構或其他利害關係人之請求或依職權酌定之。前項協議不利於子女者，法院得
    依主管機關、社會福利機構或其他利害關係人之請求或依職權為子女之利益改定
    之。行使、負擔權利義務之一方未盡保護教養之義務或對未成年子女有不利之情
    事者，他方、未成年子女、主管機關、社會福利機構或其他利害關係人得為子女
    之利益，請求法院改定之。前三項情形，法院得依請求或依職權，為子女之利益
    酌定權利義務行使負擔之內容及方法。法院得依請求或依職權，為未行使或負擔
    權利義務之一方酌定其與未成年子女會面交往之方式及期間。但其會面交往有妨
    害子女之利者，法院得依請求或依職權變更之。民法第一千零五十五條定有明文
    。查兩造已經本院判准離婚，而兩造對於所生未成年子女丁○○、戊○○權利義
    務之行使或負擔事項，亦已達成協議均由被告任之，有離婚協議書一件在卷足憑
    ，本院審酌丁○○、戊○○自幼即在臺北縣新店市○○路○○○號成長，被告亦有
    母親甲○○協助照顧該未成年子女，該未成年子女已熟悉並習慣該環境等情，認
    兩造上開協議對於該未成年子女並無不利，爰酌定對於丁○○、戊○○權利義務
    之行使或負擔均由被告任之。又按會面交往乃基於親子關係所衍生之自然權利（
　　外國立法例有稱之為訪問權者），因其不僅為父母之權利，更為未成年子女之權
  　利，亦應以子女之最佳利益為考量，同時會面交往之規定，使未取得未成年子女
    權利義務行使或負擔之一方，於離婚後仍繼續與其子女接觸連繫，是會面交往之
    實施為繼續性之事實狀態。本院雖判由被告行使負擔未成年子女丁○○、戊○○
    之權利義務，惟因母子天性，天下皆同，為免剝奪原告之母愛，並兼顧丁○○、
    戊○○人格之正常發展及滿足親子孺慕之情，爰准原告聲請，併依民法第一千零
    五十五條第五項規定依職權酌定原告與丁○○、戊○○會面交往之期間、方式如
    主文第二項後段所示，以維繫其間之親情。
六、從而，原告依民法第一千零五十二條第一項第二款規定請求判決兩造離婚，及依
    民法第一千零五十五條規定請求酌定對於兩造所生未成年子女丁○○、戊○○權
    利義務之行使或負擔均由被告任之，及酌定原告與丁○○、戊○○會面交往之期
    間、方式，均為有理由，應予准許。又原告係依民法第一千零五十二條第一項第
    二款、第三款及第二項規定訴請離婚，因民法第一千零五十二條第一項第二款、
    第三款及第二項分屬不同之離婚請求權，亦即為不同之訴訟標的法律關係，原告
    以該三項請求權訴請離婚，自屬訴之重疊合併，祇要本院以其中一離婚請求權判
    准原告勝訴，即無庸再就原告其餘各項離婚請求權加以判斷，是本院既准原告依
    民法第一千零五十二條第一項第二款規定而判准兩造離婚，依上開說明，自無庸
    再就原告其餘離婚請求權加以審酌，附此敘明。另本案事證已臻明確，兩造其餘
    主張陳述及所提之證據，均毋庸再予審酌，併此敘明。
七、據上論結，原告之訴為有理由，依民事訴訟法第七十八條，判決如主文。
中　　　華　　　民　　　國　　九十三　　年　　　七　　　月　　　六　　　日
                                          家事庭法  官  張競文
右正本係照原本作成。
如對本判決上訴，須於判決送達後二十日之不變期間內，向本院提出上訴狀。
中　　　華　　　民　　　國　　九十三　　年　　　七　　　月　　　六　　　日
                                                書記官  巫玉媛


